【裁判字號】    90,訴,940
【裁判日期】    900712
【裁判案由】    毒品危害防制條例等
【裁判全文】
臺灣高雄地方法院刑事判決                            九十年度訴字第九四號
    公  訴  人  臺灣高雄地方法院檢察署檢察官
    被      告  戊○○
    選任辯護人  陳平如
                熊碧雄
右列被告因毒品危害防治條例等案件，經檢察官提起公訴（九十年度偵字第二九五四
號），甲○判決如左：
    主  文
戊○○對於依據法令從事公務之人員，關於違背職務之行為，行求賄賂，累犯，處有
期徒刑參年，褫奪公權貳年，現金新台幣壹拾萬元沒收。
被訴意圖販賣而持有毒品部分，公訴不受理。
    事  實
一、戊○○曾犯違反槍砲彈藥刀械管制條例、麻醉藥品管理條例、毒品危害防制條例
    等前科，其於民國八十年間所犯違反麻醉藥品管理條例等案件，經甲○判處有期
    徒刑五年十月確定，於八十三年間假釋出獄，尚有殘刑二年八月十二日，刑期應
    至八十五年十月十五日執行完畢，惟於假釋期間再犯肅清煙毒條例，經判處有期
    徒刑三年七月，褫奪公權二年確定，上開二案件分別執行，所犯肅清煙毒條例案
    件應於八十九年一月十一日執行完畢，所犯麻醉藥品管理條例案件應於九十一年
    九月二十三日執行完畢，於八十八年十二月二十三日假釋出獄，仍不知警惕，竟
    於九十年一月十九日下午四、五時許，在高雄市五塊厝地區向真實姓名年籍均不
    詳之綽號「印度」成年男子，以新台幣（下同）八萬元及一萬五千元之代價，購
    得第一級毒品海洛因（淨重四四．二一公克）及第二級毒品安非他命（驗前毛重
    三七．二五公克、驗後毛重三七．二公克）後，於同年月二十九日下午八時二十
    分許，駕駛車牌號碼ＵＸ─一四二Ｏ號自小客車行經高雄市○○區○○街與港安
    街口交岔路口下車時，為高雄市政府警察局小港分局小港派出所警員丁○○及己○○發現行跡可疑，乃趨前加以盤查，戊○○恐其持有第一、二級毒品之犯行為
    警查獲，明知警員丁○○係依據法令從事公務之人員，竟對於違背其職務之行為
    ，趁機對於警員丁○○要求不要依法查辦，並願給付警員丁○○十萬元行求賄賂
    ，惟為警員丁○○所拒絕，並請求警網到場支援，未久警員乙○○及丙○○接獲
    通報，迅即趕赴現場，由警員乙○○駕駛車牌號碼ＵＸ─一四二Ｏ號自小客車，
    後座附載警員丁○○及戊○○返回小港派出所途中，戊○○在車上後座又再度對
    於違背警員丁○○職務之行為，趁機對警員丁○○要求不要依法查辦，並願給付
    警員丁○○十萬元行求賄賂，但仍為警員丁○○所拒絕，俟車子駛至小港派出所
    門口後，經警方在車牌號碼ＵＸ─一四二Ｏ號自小客車上查獲戊○○所持有預備
    吸己吸用之第一級毒品海洛因（淨重四四．二一公克）、第二級毒品安非他命（
    驗前毛重三七．二五公克、驗後毛重三七．二公克），及戊○○所有已注射過第
    一級毒品海洛因針筒一支、預備分裝毒品而尚未使用過之空夾鏈袋十只、現金十
    七萬六千八百元、電話簿一本，及供戊○○使用之行動電話二支（其中一支行動
    電話遭戊○○摔壞，僅查扣ＳＩＭ卡一片，另一支行動電話連同ＳＩＭ卡已由被
    告之姐取回）。
二、案經高雄市政府警察局小港分局移請台灣高雄地方法院檢察署檢察官偵查起訴。
    理  由
甲、有罪部分：
一、訊據被告戊○○固坦承持有海洛因及安非他命之事實，惟矢口否認行賄警員丁○○之犯行，辯稱：我以前曾與警員丁○○一起喝過酒，本來就互相認識，但我不
    知有無在無意中得罪警員丁○○，但我並未對警員丁○○行賄等語。經查：
（一）被告於右揭時、地向姓名年籍不詳之成年男子綽號「印度」之人以八萬元及一
      萬五千元之代價購買海洛因及安非他命，嗣駕車行經高雄市○○區○○街與港
      安街口交岔路口下車時為警盤查之事實，業據被告於警、偵訊及甲○審理中迭
      次供承在卷。又被告向警員丁○○行求賄賂之事實，業據證人丁○○於偵訊及
      甲○審理中到庭結證：我依據線報得知車牌號碼ＵＸ─一四二Ｏ號自小客車有
      販賣毒品之嫌疑，我與同事己○○騎機車巡邏行經夜市時發現該車，適巧被告
      下車購物，我就上前盤查，被告見到我一直發抖，神情有異，我心中起疑，乃
      先叫被告將車子駛至一旁，不要妨害到夜市交通，被告就叫我「阿水」，並且
      說要給我十萬元，叫我不要辦他，我當場就叫被告不要再講，並請求警網支援
      ，警員乙○○及丙○○於接獲通報後至現場，乃由警員乙○○駕駛車牌號碼Ｕ
      Ｘ─一四二Ｏ號自小客車，後座載我及被告返回小港派出所，於返回派出所途
      中，被告在車上又向我表示車上有十萬元，叫我不要辦他，我仍加以拒絕，回
      到小港派出所後，在車牌號碼ＵＸ─一四二Ｏ號自小客車內查獲海洛因、安非
      他命及現金十七萬六千八百元等語綦詳（見偵查卷第二十五頁反面、甲○九十
      年五月八日、六月十二日訊問筆錄），核與證人即警員乙○○於甲○審理中證
      述：警員丁○○以無線電通報要求支援，我與警員丙○○一起騎機車過去，到
      場後我駕駛被告的車子，後座附載被告及警員丁○○回派出所，丁○○坐在駕
      駛座後方之位置，在車上被告與警員丁○○有交談，被告很緊張要求警員丁○○不要辦他，並說要送警員丁○○十萬元，當時車上音響沒有開，駕駛座與後
      座間之距離也很近，他們以正常音量談話，不是小聲講，我沒有介入他們間的
      交談，被告一說完，警員丁○○即一口拒絕等情相符（見甲○九十年五月二十
      四日訊問筆錄），且經證人即警員丙○○於偵訊中證稱：我自己騎機車回派出
      所，警員丁○○告訴我，被告以十萬元要求放他一馬，不要辦他等語（偵查卷
      第三十頁）。再參以警方確在被告駕駛之車牌號碼ＵＸ─一四二Ｏ號自小客車
      上確有查獲第一級毒品海洛因（淨重四四．二一公克）、第二級毒品安非他命
      （驗前毛重三七．二五公克、驗後毛重三七．二公克）及現金十七萬六千八百
      元等情，此有法務部調查局鑑定通知書、高雄醫學大學附設中和紀念醫院檢驗
      報告及台灣高雄地方法院檢察署贓證物款收據各一紙附卷可參，況且被告與證
      人即警員丁○○及乙○○與被告素無仇怨，而被告下車遭警員丁○○盤查時，
      車內確有其持有之毒品海洛因及安非他命，苟非被告確有行求賄賂之犯行，證
      人乙○○自無故意誣陷被告行賄於罪之理。據上各情，足證被告因持有第一、
      二級毒品海洛因及安非他命，恐其不法犯行遭警查獲，因而對警員丁○○違背
      職務之行為，以十萬元行求賄賂之犯行，至堪認定。
（二）被告選任辯護人為被告辯稱：被告持有之毒品係警員將被告駕駛之自小客車駛
      至派出所才查獲，被告豈會在毒品尚未被查獲前，即在高雄市○○區○○街與
      港安街口交岔路口對警員丁○○行賄，自暴犯行之理，況當時已有多名警員在
      場，被告豈會僅向警員丁○○行賄，又警員丁○○竟未向小隊長即警員乙○○
      報告被告行賄之犯行，而私下告訴警員馮永昇之理，顯見警員丁○○之證詞違
      背經驗法與論理法則，應不可採云云，經查：被告遭警員丁○○、己○○查獲
      被告駕駛線報可疑車輛之地點為高雄市○○街與港安街口交岔路口，查獲時正
      為夜市營業之時，因該地人車甚多，為免妨害交通秩序，警員丁○○、己○○
      並未當場就被告駕駛之自小客車內部實施搜索扣押，直至支援警網前來，再由
      警員乙○○駕駛被告之自小客車，附載被告及警員丁○○返回派出所後，始對
      被告之自小客車加以搜索，並查扣第一、二級毒品海洛因、安非他命、現金十
      七萬六千八百元等情，已據證人丁○○、丙○○、乙○○於甲○審理中證述綦
      詳（甲○九十年五月二十四日、六月十二日訊問筆錄），則依當時情況，被告
      所駕駛依據線報可疑自小客車內確實有第一、二級毒品海洛因及安非他命，且
      被告又已遭警員丁○○攔檢盤查，雖警方因當時人車甚多，一時未實施搜索自
      小客車，惟依當時客觀情形判斷，警方勢必將針對線報之可疑車輛即被告駕駛
      之自小客車進行搜索，被告之不法犯行至有可能且已瀕於被警發覺之際，是以
      被告於警方查獲毒品前，乃先行向警員丁○○行賄。又被告向警員丁○○行賄
      時，當場稱呼警員丁○○為「阿水」，足見被告本已認識警員丁○○，參諸常
      理，雖有多名員警在場，被告為達行賄脫罪之目的，理應認為挑選其熟識者為
      之，成功機率較大，殊不可能針對其不熟識之警員或向在場之所有員警逐一表
      示行賄，是以證人丁○○、乙○○證述被告上開行賄之過程，核與經驗法則及
      論理法則並無違背之處。至於證人丁○○於被告行求賄賂後，未向小隊長即證
      人乙○○報告，反而向同事即證人丙○○陳述被告行賄之犯行一節，然查，證
      人丁○○於同日下午十一時二十五分許在小港派出所製作被告警訊筆錄時，針
      對被告行賄之犯罪事實詢問被告，並讓被告有陳述之機會，此觀之被告警訊筆
      錄自明，則證人丁○○既已依法定程序進行調查，則證人丁○○雖未向小隊長
      乙○○報告被告行賄犯行，亦與常理並無違背之處。另證人丙○○於偵訊中證
      稱其曾聽聞證人丁○○陳述被告行賄之犯行，證人丙○○雖非直接聽聞被告行
      賄過程之人，其所為證言雖不得作為認定被告行賄之唯一證據，但證人丁○○
      、乙○○既已證述其親身見聞被告行賄之事實，詳如前述，則證人丙○○之證
      言，自得採為認定被告行賄之間接證據，附此敘明。
（三）被告選任辯護人又為被告辯稱：證人丁○○與乙○○於甲○證述關於被告於車
      內向證人丁○○行賄時，車內有無開音響及被告行賄時音量大小，及證人乙○○有無聽見被告行賄等節，證詞明顯岐異，故而證人丁○○及乙○○之證詞，
      並無可採云云，然查：證人丁○○固於甲○審理中證述：在車內音響開很大聲
      ，被告行賄時聲音很小，警員乙○○可能沒有聽到被告對我行賄等語，而證人
      乙○○則證稱：當時車上音響沒開，我有聽到被告以正常音量對警員丁○○行
      賄等語，二者之證詞，固有相異之處，惟每人對於聲音強弱之感應度，因個人
      體質各有不同，證人丁○○及乙○○對於被告行賄時聲音大小如何，固然陳述
      不一，然此涉及個人體質上之主觀感受，尚不得據此認定證人丁○○、乙○○
      對於被告行賄之證述不可採信；又證人丁○○證述基於主觀意見，推測證人乙○○可能沒有聽到被告行賄，依據刑事訴訟法第一百六十條之規定，證人推測
      之詞，自不得採為證據。又本案發生時為九十年一月十九日，而甲○訊問證人
      丁○○及乙○○時為九十年五月八日及九十年五月二十四日，相距約有四、五
      月之久，況且駕車或乘車為現代人經常使用之交通工具，車上音響或有開啟，
      或未開啟，乃為枝微細節之事項，衡情證人丁○○及乙○○二人因未及注意此
  細微事項，致記憶有異，所為互為岐異之陳述，核與常情並無違背之處，自不
      得僅憑證人乙○○及丁○○上開部分證詞有所相異，即認為其所為其他不利被
      告之證詞，均不可採信。
（四）被告選任辯護人另為被告辯稱：警方並無被告行賄之錄音記錄，且公訴人所指
      行賄金額十萬元又與被告當時所有之現金十七萬六千八百元不符，被告如真係
      要行賄，豈有仍保留部分金額之理，及本案始終未見被告有實際交付金錢予警
      員人丁○○，被告所有之現金十七萬六千八百元係在車子駕駛座椅下為警查獲
      ，當時該車已由警員駕駛掌控，被告既未持有任何金錢，殊不可能行賄等語。
      經查：
    (1)按訊問被告應全程連續錄音，必要時並應全程連續錄影。但有急迫情況且經記
      明筆錄者，不在此限，刑事訴訟法第一百條之一第一項固然定有明文。然訊問
      被告時要全程錄音錄影，係用以證明被告於製作訊問筆錄時之陳述係出於其自
      由意願，但法無明文規定執行拘提或逮捕被告需全程錄音、錄影，而本案被告
      為行賄之行為，係在警方執行路檢勤務偵查犯罪時，顯可疑被告係持有毒品之
      犯罪人而加以盤查之際，故而警方雖未對被告行賄之犯罪行為錄音，衡諸前開
      意旨，與現行刑事訴訟法之規定並不相違，被告選任辯護人之辯解，尚嫌無據
      。
    (2)再按貪污治罪條例行求賄賂罪之成立，以行為人對於依法令從事公務之人員關
      於違背職務之行為，有行求賄賂或其他不正利益者，即足當之。至於所謂「行
      求」則係指行為人表示願意交付賄賂或其他不正利益，請求依法據令從事公務
      之人員為違背職務之行為，該意思一經提出並進於對方可得知悉之狀態下，即
      足構成，相對人是否對之作出應允，則非所問。故而行為人只要有行求賄賂之
      表示，即為已足，並不以依據法令從事公務之人員已允其所請為必要，亦不需
      行為人已交付賄賂或不正利益。本案被告向依據法令從事公務之人員即警員丁○○表示，願給付十萬元，要求警員丁○○不要依法究辦，而為違背警員職務
      ，已如前述，雖警員丁○○未與被告達成合意，被告亦未交付賄賂，然被告所
      為已與行求賄賂之構成要件相符，自應成立該罪。另被告於行求賄賂時表示願
      給付警員丁○○現金十萬元，雖與車上所查獲之十七萬六千八百元不符，然被
      告行求賄賂交付其車上現金之一部十萬元，而未非全額，惟以常情觀之，行求
      賄賂時非必一定表示允給車上全部現金，蓋被告行賄當時可能仍想保有部分現
      金，甚至預留與警員討價還價之空間，被告行求賄賂之現款為十萬元而非十七
      萬六千八百元，與常理並無相悖。另被告於行求賄賂時雖現款十七萬六千八百
      元尚在車椅下方，尚未被警方起出，惟被告既明知其車內有現款，若被告與警
      員丁○○達成合意，即可自車內取出交付賄款，被告選任辯護人辯稱該車已由
      警員駕駛掌控，被告既未持有任何金錢，殊不可能行賄，無足採取。綜上各節
      ，本件事證明確，被告犯嫌洵堪認定。
二、另查警員丁○○乃係依據法令從事公務之人員，屬貪污治罪條例第二條人員之身
    分，被告雖非依據法令從事務之人員，而不具貪污治罪條例第二條人員之身分，
    惟被告對於依據法令從事公務人之員，關於違背職務之行為，行求賄賂，係犯貪
    污治罪條例第十一條第二項、第一項行求賄賂罪，公訴人認被告係犯刑法第一百
    二十二條第三項行賄罪，起訴法條顯有未合，應予變更。被告雖自被查獲後至被
    警帶至派出所途中多次向警員丁○○行賄，惟其顯係基於單一之犯意，所為接續
    數動作之一行為，以促成結果之達成，為接續犯。被告於八十年間所犯違反麻醉
    藥品管理條例等案件，經甲○判處有期徒刑五年十月確定，於八十三年間假釋出
    獄，尚有殘刑二年八月十二日，刑期應至八十五年十月十五日執行完畢，惟於假
    釋期間再犯肅清煙毒條例，經判處有期徒刑三年七月，褫奪公權二年確定，上開
    二案件分別執行，所犯肅清煙毒條例案件應於八十九年一月十一日執行完畢，所
    犯麻醉藥品管理條例案件應於九十一年九月二十三日執行完畢，被告於八十八年
    十二月二十三日假釋出獄，此有台灣高等法院被告全國前案紀錄表一份及台灣高
    雄地方法院檢察署檢察官執行指揮書二份附卷可參，其於五年以內再犯本案有期
    徒刑以上之罪，為累犯，應依法加重其刑。爰審酌被告持有毒品海洛因及安非他
    命遭警方查獲後，竟以金錢利誘警員，欲達其逃避刑事追訴之目的，嚴重挑戰司
    法權之公平行使，幸警員意志堅定，不為所動，揭發其犯行，及被告迄今仍飾詞
    否認行賄犯行等一切情狀，分別爰量處如主文之刑，並依貪污治罪條例第十七條
    之規定併予宣告褫奪公權。至扣案之現金十七萬六千八百元，為被告所有，已據
    其陳明在卷，其中十萬元為被告預備供行賄所用之物，應依刑法第三十八條第一
    項第二款之規定，宣告沒收之。另餘現款七萬六千八百元及行動電話二支（其中
    一支行動電話遭被告摔壞，查扣ＳＩＭ卡一片，另一支行動電話連同ＳＩＭ卡已
    由被告之姐取回）、電話簿一本，與被告所犯行賄罪行無關，爰不為沒收之諭知
    。
乙、不受理部分：
一、公訴意旨以：被告戊○○意圖販賣毒品予不特定人，以牟取不法之利益，非法持
    有第一級毒品海洛因、第二級毒品安非他命，在高雄市○○區○○街與港安街口
    為警當場查獲，被告戊○○遭警方移送警局期間，其使用之行動電話陸續接獲二
    、三十通稱呼被告戊○○之綽號「山頂」、「黑典」，並相約以泡茶或喝酒為購
    買毒品之代稱，因認被告戊○○涉犯毒品危害防制條例第五條第一項、第二項意
    圖販賣而持有毒品罪嫌云云。
二、公訴人認被告涉犯毒品危害防制條理第五條第一項及第二項罪嫌，係以被告於遭
    警方移送期間，其使用之行動電話陸續接獲二、三十通，而來電者均稱呼被告之
    綽號「山頂仔」或「黑典」，並以相約泡茶、或喝酒為購買毒品之代稱，及在被
    告駕駛之車上查獲第一級毒品海洛因、第二級毒品安非他命、空夾鏈袋十只及現
    金十七萬六千八百元為論罪之主要依據。經查：
（一）按犯罪事實應依證據認定之，無證據不得推定其犯罪事實；又不能證明被告犯
      罪者，應諭知無罪之判決，刑事訴訟法第一百五十四條及第三百零一條第一項
      分別定有明文。次按事實之認定應憑證據，如未能發現相當證據，或證據不足
      以證明，自不能以推測或擬制之方法，為裁判基礎（最高法院四十年台上字第
      八六號判例參照）。又認定犯罪事實，所憑之證據，雖不以直接證據為限，間
      接證據亦包括在內，然無論直接或間接證據，其為訴訟上之證明，須於通常一
      般之人均不致於有所懷疑，而得確信其為真實之程度者，始得據之為有罪之認
      定，倘其證明尚未達到此一程度，而有合理懷疑之存在時，即無從為有罪之認
      定，最高法院七十六年台上字第四九八六號判例可資參照。另按刑事被告在被
      判罪確定之前，應被推定為無罪及被告並無自證無罪之義務，均為刑事訴訟之
      基本原則，是以被告否認犯罪所持之辯解，縱無可取，仍不得因此資以為反證
      其犯罪之論據，有最高法院八十七年度台上字第三四七一號判決可資參照。至
      所謂之「意圖」乃犯罪構成之主觀違法要素，而行為人是否具有販賣之意圖，
      非僅單純之主觀意念而已，猶須相當之客觀事實，足以表明其意念之遂行性及
      確實性，始足當之。最高法院九十年度台上字第一五二一號判決可供參考。
（二）公訴人起訴書漏未記載被告意圖販賣而持有毒品之犯罪及查獲時間，惟據卷內
      之資料及參酌起訴書記載之查獲地點，可知公訴人所指被告為警查獲之時間為
      九十年元月九日下午八時二十分許，合先敘明。又被告於九十年元月九日下午
      八時二十分許在高雄市○○區○○街與港安街口為警查獲，並在被告駕駛之車
      牌號碼ＵＸ─一四二Ｏ號自小客車內查扣第一級毒品海洛因（淨重四四．二一
      公克）、第二級毒品安非他命（驗前毛重三七．二五公克、驗後毛重三七．二
      公克）、空夾鏈袋十只、現金十七萬六千八百元、注射針筒一支、行動電話二
      支、電話絡簿一本，其中一支行動電話遭被告摔壞，警方查扣ＳＩＭ卡一片，
      另一支行動電話連同ＳＩＭ卡已由被告之姐取回等情，為被告所不否認，並經
      證人即警員丁○○於甲○審理中到庭證述明確，且有法務部調查局鑑定通知書
      、高雄醫學大學附設中和紀念醫院檢驗報告、台灣高雄地方法院檢察署贓證物
      款收據、扣押物品清單各一紙附卷可參。
（二）被告於甲○審理中供述：我一天大約注射海洛因十次，每次用吸管下去沾一、
      二下，不知明確之重量為何，並裝入查扣之注射針筒，再加入水，安非他命則
      係以玻璃管燒烤，因為經常少量購買毒品增加被警查獲之危險，所以我於查獲
      前向「印度」購買施用海洛因及安非他命一個月之份量等語。而被告於警訊中
      採取之尿液，經檢驗結果，呈嗎啡及甲基安非他命陽性反應，此有高雄市立凱
      旋醫院煙毒尿液檢驗成績書及姓名對照表各一紙在卷可參，足認被告確為有施
      用毒品海洛因及安非他命習性之人。又本案查扣第一級毒品海洛因（淨重四四
      ．二一公克）、第二級毒品安非他命（驗前毛重三七．二五公克、驗後毛重三
      七．二公克），以查扣之第一級毒品海洛因四四．一公克為例，若分成三十日
      使用，每日約使用一點四七公克，以每日施用十次計算，則每次約Ｏ點一四七
      公克，與一般施用毒品之人之施用毒品數量情形並無相悖之處。況且警方在被
      告駕駛之車上查獲施用海洛因之注射針筒一支，而施用毒品者，通常以夾鏈袋
      分裝毒品以方便每次施用，而坊間購買夾鏈袋大多為一大包內有數量甚多之小
      夾鏈袋，是以雖在被告駕駛之車上查獲空夾鏈袋十只，尚不能證明被告係意圖
      販賣而持有第一、二級毒品。又政府宣示緝毒之決心，投入甚多警力積極查緝
      毒品等情，則被告為防止分數次購買毒品經警查獲之風險升高，而一次購入數
      量較多量之毒品，當與經驗法則無何違背之處，則被告辯稱查扣之毒品係被告
      購買後欲供自己施用毒品一個月所需之份量，應屬可信。
（三）被告遭警方查獲後於警訊期間，其使用之行動電話雖陸續接獲二、三十通稱呼
      被告為「山頂仔」或「黑典」之人，相約被告泡茶、或喝酒，惟並未明白表示
      要購買毒品等情，亦據證人即警員丁○○於偵查及甲○審理中結證綦詳（偵查
      卷第三十頁、甲○九十年五月八日訊問筆錄），自難僅憑來電者以「山頂仔」
      或「黑典」之綽號稱呼被告，及與被告相約「泡茶」及「喝酒」，遽認被告涉
      有意圖販賣而持有毒品之犯行。又被告駕駛之車輛內並未查扣分裝毒品所必需
      用之磅秤等重要證據，則被告是否確係意圖販賣而持有毒品之犯行，顯有疑義
      。縱認被告辯稱經警查扣之現金十七萬六千八百元，係其母給付購屋之款項，
      被告未購屋而拿去賭博所剩之金錢為不可採信，然亦不能僅因被告持有多量之
      毒品海洛因、安非他命及現金十七萬六千八百元，即認為查扣之現金為被告販
      賣毒品所得，是公訴人之指訴，尚嫌無據。
（四）綜上所述，既無任何證人出面指述向被告購買海洛因或安非他命，警方又非於
      交易毒品時當場查獲被告，自難僅憑被告於遭警方移送警察局期間，行動電話
      陸續有二、三十通，來電者稱呼被告之綽號「山頂仔」或「黑典」，並相約泡
      茶、或喝酒，及查獲被告持有海洛因、安非他命、十七萬六千八百元、夾鏈袋
      十只等情，遽予認定被告涉有意圖販賣而持有毒品海洛因安非他命之犯行，此
      外，復查無其他積極之確切證據足證被告有何意圖販賣而持有海洛因、安非他
      命之行為，公訴人指訴被告此部分犯行，自屬無據。
（五）被告自八十九年二月間起至九十年一月二十九日止，在高雄市○○區○○街一
      三七巷二號住處及高雄市路邊，將第一級毒品海洛因羼入香菸內點燃吸食，或
      將第一級毒品海洛因摻入礦泉水以注射針筒注射之方式施用第一級毒品海洛因
      多次，另將安非他命置於玻璃管燒烤之方式施用第二級毒品安非他命多次犯行
      ，已據被告於甲○審理中坦承不諱，並有扣案之粉末、晶體及注射針筒一支、
      夾鏈袋十只可證，而上開查扣之粉末為一級毒品海洛因（淨重四四．二一公克
      ），晶體則係第二級毒品安非他命（驗前毛重三七．二五公克、驗後毛重三七
      ．二公克），此有前開法務部調查局鑑定通知書、高雄醫學大學附設中和紀念
      醫院檢驗報告各一份附卷可參，另被告於九十年元月二十九日下午十一時二十
      五分許警訊中採取之尿液，經檢驗結果呈嗎啡及甲基安非他命陽性反應，亦有
      高雄市立凱旋醫院煙毒尿液檢驗成績書及姓名對照表各一紙在卷可參，足認被
      告確為有施用第一、二級毒品海洛因及安非他命之犯行。
（六）公訴人指訴被告意圖販賣而持有第一、二級毒品之犯行不能證明，惟被告連續
      施用第一、二級毒品海洛因及安非他命之犯行，如前所述，然按施用而持有毒
      品與意圖販賣而持有毒品之行為，其基本構成要件事實即持有毒品之行為均屬
      相同，二者社會基本事實相同，為起訴效之所及，甲○自得加以審理。然而依
      現行毒品危害防制條例係採用觀察勒戒前置主義，本案被告前未曾因受觀察勒
      戒處分，則應依同條例第二十條第一項、第二項之規定，應先將被告送勒戒處
      所觀察、勒戒，若無繼續施用毒品傾向，應由檢察官為不起訴處分，若有繼續
      施用毒品之傾向者，由檢察官聲請法院裁定令入戒治處所施以強制戒治。而被
      告因本案施用第一、二級毒品，已經甲○以九十年度毒聲字第五八五號裁定觀
      察勒戒後，因認被告有繼續施用毒品傾向，再經甲○以九十年度毒聲字第一０
      八二號裁定強制戒治，現在台灣屏東戒治所強制戒治中等情，此有甲○被告院
      內索引卡紀錄表、台灣高等法院被告全國前案紀錄表及甲○九十年度毒聲字第
      一０八二號裁定各一份在卷可參，則被告所犯本案施用第一、二級毒品犯行，
      既已依法強制戒治中，公訴人本應俟被告強制戒治期滿後，再依法為不起訴處
      分，然公訴人就被告施用第一、二級毒品之同一犯罪事實提起公訴，則其起訴
      程序顯然違背規定，應依法為不受理判決之諭知。
丙、據上論斷，應依刑事訴訟法第二百九十九條第一項前段、第三百條、第三百零三
    條第一款、貪污治罪條例第十一條第二項、第一項、第十七條、刑法第十一條、
    第四十七條、第三十七條第二項、第三十八條第一項第二款，判決如主文。
本案經檢察官林敏惠到庭執行職務。
中      華      民      國      九十      年    七      月    十二      日
                                  臺灣高雄地方法院刑事第四庭
                                      法  官  張  桂  美
右正本證明與原本無異。
如不服本判決，應於判決送達後十日內，向甲○提出上訴狀。
                                      書記官  吳  金  霞
中      華      民      國      九十      年    七      月    十三      日
附錄法條：貪污治罪條例第十一條第二項、第一項。
對於第二條人員，關於違背職務之行為，行求、期約或交付賄賂或其他不正利益者，
處一年以上七年以下有期徒刑，得併科新台幣三百萬元以下罰金。
不具第二條人員之身分而犯前項之罪者，亦同。


司法院資訊處製作；財團法人民間司法改革基金會備份。
